【裁判字號】    92,上易,1478
【裁判日期】    921128
【裁判案由】    違反著作權法
【裁判全文】
臺灣高等法院高雄分院刑事判決                  九十二年度上易字第一四七八號
    上訴人  臺灣屏東地方法院檢察署檢察官
    被  告      乙○○
    選任辯護人  葉武侯
    被  告      甲○○
右上訴人因被告違反著作權法案件，不服臺灣屏東地方法院九十二年度易字第八十六
號中華民國九十二年九月九日第一審判決（起訴案號：臺灣屏東地方法院檢察署九十
一年度偵字第四七五七號），提起上訴，本院判決如左：
      主  文
上訴駁回。
      理  由
一、公訴意旨略以：被告乙○○與被告甲○○明知「白冰冰，愛你好不好」專輯等音
    樂光碟，為華特國際音樂股份有限公司及滾石國際唱片股份有限公司（下稱滾石
    公司）、新力哥倫比亞音樂股份有限公司、科藝百代股份有限公司、華納國際音
    樂股份有限公司、博德曼股份有限公司、福茂唱片音樂股份有限公司、環球國際
    唱片股份有限公司、上華國際企業股份有限公司、豐華唱片股份有限公司、磨岩
    唱片股份有限公司、艾迴股份有限公司、華研國際音樂股份有限公司等十三家公
    司擁有著作權之錄音著作，「絕世英豪」等影音光碟為美國迪士尼企業股份有限
    公司、美商時代華納娛樂公司、美商二十一世紀福斯影片股份有限公司、美商美
    國環球影片股份有限公司、美商哥倫比亞影片有限公司、美商新線製作股份有限
    公司、美商米高梅電影股份有限公司、美商派拉蒙影片股份有限公司、得利影視
    股份有限公司等九家公司擁有著作權之視聽著作，未經著作權人滾石公司等共二
    十二家公司之授權或同意，不得意圖散布而陳列或意圖營利而交付，竟基於營利
    之犯意，於九十一年五月九日十八時三十分許起，在屏東縣屏東市○○路夜市內
    ，以每片一百元之價格陳列、販賣交付來源不詳之音樂光碟、影音光碟予不特定
    人，以賺取差價牟利，迄於翌日凌晨零時二十分許，在上址為警查獲，並扣得盜
    版音樂光碟一百九十二片、影音光碟一百十四片、百元紙鈔十張、塑膠筒一個、
    廣告看板二面等物，因認被告乙○○、甲○○涉有修正前著作權法第九十三條第
    三款、第八十七條第二款以明知為侵害著作權之物而散布方式侵害他人著作權之
    罪嫌。
二、公訴人認被告乙○○、甲○○涉有違反著作權法罪嫌，係以右揭事實，業据告訴
    代理人鄭家傑、袁仁國、朱晉輝指訴綦詳，並有查獲之「白冰冰，愛你好不好」
    專輯等音樂光碟一百九十二片、電影「絕世英豪」等影音光碟一百十四片可資佐
    証，又被告甲○○於右揭時地，曾有疑似在上開無人看顧攤位上所設置，供不特
    定顧客於挑選商品後，自行投放價金之錢箱內取出現金，旋將該現金交付予被告
    乙○○，而經員警以錄影方式存證之舉動，雖經被告甲○○、乙○○辯稱：係乙
    ○○因客人持一千元紙鈔付款，無法找零，乃委託甲○○代為前往換零錢等語，
    惟以一般人欲與之兌換紙鈔，自應與該擺攤之人當面兌換，被告甲○○竟在無他
    人在場之情形下，自己主動持錢兌換，顯與常情有違，而被告乙○○於遭查獲後
    ，經檢察官徵得其同意，檢查其身上皮包結果，內有五百元一張、一百元七張紙
    鈔，及十元硬幣八個、五元硬幣二個、一元硬幣五個，足徵其顯無必須換零錢之
    客觀情事存在，認為被告所辯不足採信等語，為其論據。
三、訊之被告乙○○、甲○○均否認違反著作權法，被告乙○○辯稱：當天我是第一
    次去瑞光夜市擺攤子賣依服，我們兩人是跑夜市認識，當天因我沒有零錢找人，
    才請甲○○幫我換零錢，並未販賣盜版光碟等語；被告甲○○辯稱：當天是乙○
    ○第一天去瑞光夜市擺攤子，我們兩人是跑夜市認識，當天因她沒有零錢，拜託
    我幫她換，剛好我們的攤子在賣ＣＤ的隔壁，我因為在那裡一年多，與那個老闆
    認識，所以我直接拿一千元丟下去錢筒換零錢給乙○○，我換了錢之後就交給乙
    ○○，之後就回自己的攤位繼續做生意一個晚上，警察等了一整晚，因為抓不到
    那個賣光碟的老闆，最後就把我們當作是賣光碟的老闆移送，事實上我在那個地
    方已經賣了一年多的線香和拖鞋等語。經查：
（一）被告甲○○、乙○○右揭遭查獲當日，係在現場即屏東市○○路夜市分別擺設
      販賣線香、鞋襪及女裝、服飾攤位，距上開無人看管，而以自助方式陳列販售
      盜版光碟之攤位，各有二至三個攤位之間隔；至前述查獲當日止，被告甲○○
      在該處設攤販賣線香等物已約一年，被告乙○○則係當天第一次前往擺設販售
      服飾；上開販售盜版光碟攤位係一名年約三、四十歲，綽號「郭仔」之不詳姓
      名成年男子擺設約一個多月，與被告甲○○、乙○○二人無關等情，除據被告
      甲○○、乙○○於陳明在卷外，並經證人即瑞光夜市管理員楊順安在原審陳述
      屬實（見九十二年五月廿三日原審審判筆錄）。
（二）本件查獲當晚，被告甲○○確曾在上開販售盜版光碟攤位所設錢箱有取錢之舉
      ，隨即又轉往被告乙○○之攤位，將取得現金交付賴女等情，業據證人即查獲
      警員方照仁於原審審理時陳述屬實，復經原審當庭以播放方式勘驗當晚現場蒐
      證錄影帶，並製作勘驗筆錄在卷可稽，惟該蒐證錄影帶經以顯示拍攝時間模式
      播放後，其呈現之拍攝年度、日期，與右揭查獲日期相符，均為九十一年五月
      九日（May 9'02），其內建拍攝時間則與實際拍攝時間相差約十二小時（即Ａ
      Ｍ、ＰＭ），顯係設定時將代表日、夜之英文縮寫符號誤調所致，然其計時效
      能依該顯示時間隨撥放進度遞增之關係判斷，堪認準確。
（三）依上開蒐證錄影所呈現之拍攝時間，被告甲○○係於當晚九時四十七分許，前
      往右揭販售盜版光碟攤位，並自行在錢箱內掏錢，旋一路清點前往被告乙○○
      之攤位交付之，前後歷時不到一分鐘；然緊隨其後呈現畫面因員警逮捕被告甲
      ○○而混亂之時間，則為十一時五十九分以後，有翻拍自蒐證錄影畫面之照片
      六幀在卷可參（見原審卷第一一一－二、第一一一－三頁），相差逾二小時以
      上。另依勘驗結果，右揭販售盜版光碟攤位，表面上雖無人看顧，然案發當晚
      在員警蒐證之初，其攤位上方照明燈曾一度因不明原因而熄滅，惟不到一分鐘
      之內，即有不詳人士上前調整修復，此據原審記明於勘驗筆錄，並有翻拍照片
      附卷可參（見原審卷第一一一－一頁），足徵其管理之人均隱身附近暗處監看
      ，並隨時依現場狀況為必要之處理。按瑞光夜市乃屏東地區重要夜間消費活動
      中心，在晚間營業高峰時段之二小時間，各攤位銷售狀況及入帳情形有明顯增
      益，要屬常理，則被告甲○○於原審審理時辯稱，該擺設販賣盜版光碟攤位之
      人，已依其一貫用以掩人耳目之方式，自後方利用該攤位後排立狀陳列台間之
      空隙，將錢箱更換；被告乙○○持有之現金亦因營業狀況進展而有所增加，自
      屬有據，尚不能僅因員警於二小時後，上前查扣錢箱時，未在其內發現有被告
      甲○○所指千元鈔券，或被告乙○○已持有足以為顧客找零之小額鈔券，率爾
      認定被告甲○○、乙○○所言不實。
（四）又依前開蒐證錄影拍攝之角度、距離，雖無法明顯看出被告甲○○在該錢箱內
      取錢之前，是否已先投入大面額鈔券，然依常理，該擺設販賣盜版光碟攤位之
      人為規避查緝，就該攤位之經營、管理尚且如此周延、隱密，其營業中隨錢箱
      內現金增加而有先按時收取之必要者，自應迅速、隱匿為之，甚至逕以另一錢
      箱置換，以縮短該無法避免行蹤曝光而最易遭查獲之時間，猶無當場計算所得
      之必要。然依被告甲○○右揭時地自該錢箱內取錢之動作，不僅毫不掩飾即將
      錢箱打開，並反覆以手探入三、四回將錢撿出，隨後走向被告乙○○攤位時，
      猶沿路低頭清點，並未特別注意周遭旁人之動態，其交付被告乙○○之時機，
      亦非如一般避免影響他人招呼生意，多選在營業空檔為之，反而在被告乙○○
      正在自己攤位上與顧客接洽忙碌之際交付之，被告乙○○接獲後，亦非立即收
      藏，猶隱約可見其轉身以手持之鈔券迎向攤前顧客之舉動（見原審勘驗筆錄）
      。是依其情節，被告甲○○、乙○○辯稱上開舉動係因兌換零錢所為，足堪信
      為真實。衡情，苟被告甲○○右揭時地果係將該販售盜版光碟攤位所得，取交
      被告乙○○收存，則以當時該攤位所得之多，尚須被告甲○○先行清收一次，
      被告乙○○在現場員警監控下，亦無再將所得轉交第三人之機會，則其身上連
      同自己攤位當晚營業之收入，自不應僅有前開公訴意旨所指區區數張鈔券而已
      ，是公訴意旨以此認定被告甲○○、乙○○有販賣盜版光碟之犯罪事實，不無
      速斷。
    綜上所述，因警方錄影所呈現之拍攝時間，被告甲○○係於當晚九時四十七分許
    ，前往右揭販售盜版光碟攤位，並自行在錢箱內掏錢，旋一路清點前往被告乙○
    ○之攤位交付之，前後歷時不到一分鐘，然緊隨其後呈現錄影畫面因警員逮捕被
    告甲○○而混亂之時間，則為十一時五十九分以後，有翻拍自蒐證錄影畫面之照
    片可証，錄影畫面相隔二個小時，則被告甲○○辯稱：警察等了一整晚，因為抓
    不到那個賣光碟的老闆，最後就把我們當作是賣光碟的老闆移送等語，似非無据
    ，証人即警員方照仁亦証實被告甲○○確曾在上開販售盜版光碟攤位所設錢箱有
    取錢之舉，隨即又轉往被告乙○○之攤位，將取得現金交付乙○○，證人即夜市
    管理員楊順安亦稱販賣光碟者係年約三、四十歲，綽號「郭仔」者，與被告等無
    關，則被告乙○○、甲○○前開所辯尚堪採信，此外復查無其他確切証据証明被
    告乙○○、甲○○有違反著作權法犯罪情事，其等犯罪即屬不能証明。
四、原審以不能証明被告乙○○、甲○○犯罪，依法諭知無罪，核無不合，檢察官上
    訴指摘原判決不當，為無理由，應予駁回。
據上論結，應依刑事訴訟法第三百六十八條，判決如主文。
本案經檢察官林應華到庭執行職務。
中      華      民      國    九十二    年     十一     月    二十八    日
                              臺灣高等法院高雄分院刑事第九庭
                                  審判長法官  張明松
                                        法官  任森銓
                                        法官  張盛喜
右正本證明與原本無異。
不得上訴。
                                  法院書記官  楊茱宜
中      華      民      國    九十二    年     十一     月    二十八    日


司法院資訊處製作；財團法人民間司法改革基金會備份。
